臺北高等行政法院判決
　　　　　　　　　　　　　92年度訴字第03497號
　　　　　　　　　　　　　94.
原　　　告　興玉工程有限公司
代　表　人　甲○○原名林盛哲.
訴訟代理人　乙○○
被　　　告　財政部臺北市國稅局
代　表　人　張盛和（局長）
訴訟代理人　丙○○
上列當事人間因營利事業所得稅事件，原告不服財政部中華民國
92年5月30日台財訴字第0920008040號訴願決定，提起行政訴訟
，本院判決如下：
　　主  文
原告之訴駁回。
訴訟費用由原告負擔。
　　事  實
一、事實概要：原告民國87年度營利事業所得稅結算申報，原列
    報營業收入淨額新台幣（下同）98,076,819元，營業成本80
    ,373,953 元，營業費用15,214,024元，非營業收入125,928
    元，非營業損失及費用2,303,217元，全年所得額311,553元
    。被告初查以原告未提示合約及成本分析表供核，乃依土方
    工程業（行業代號4900－16）同業利潤標準毛利率21%核定
    其營業成本為77,480,687元，及增列漏列之利息收入81,600
    元（非營業收入），核定全年所得額為3,286,419元。原告
    不服，申請復查未獲變更，提起訴願亦遭決定駁回，遂提起
    行政訴訟。
二、兩造聲明：
　(一)原告聲明：訴願決定、復查決定及原處分均撤銷。
　(二)被告聲明：駁回原告之訴。
三、兩造之爭點：原告為「砂石批發業」或「土方工程業」？
　(一)原告主張之理由：
    1.原告從事土方買賣，全年僅與新亞建設開發股份有限公司
      （下稱新亞公司）訂約，銷售材料供其承包南二高新化系
      統交流道工程所需路堤填築土方一種。復查及訴願時，原
      告已提示新亞公司90年12月11日（90）Ｅ07161字第1288
      號函：「貴公司僅供應合格材料，至於本公司部份則由本
      公司自有機具自行施作」（路堤填築土方工程由新亞公司
      自理。），並提示原告與新亞公司簽訂之「發包工程承攬
      單」，足証原告僅銷售合格材料之土方予新亞公司。
    2.復查及訴願決定以原告：「承攬新亞公司南二高C369工程
      及新市路段工程之借土挖運工程合約，其係『供應新亞公
      司之路堤填築材料』，原告須負責開採取得合格原料，裝
      車運送到路堤填築路段交新亞公司施工，並須負責運輸便
      道開闢及行經地方道路之維修，其合約單價包括購土費、
      借土區開採申請許可借土區之一切水土保持設施費、環保
      設施費、運輸費、便道開闢及道路維修、灑水‧‧‧等費
      用」查原告與新亞公司所訂「發包工程承攬單」附訂「借
      土挖運工程合約」所定相關條款大致相同且約載工程單價
      所包含之項目亦係合理。復查及訴願決定另稱：「‧‧‧
      裝車運送‧‧‧便道開闢、道路維修、水土保持、環保設
      施‧‧‧。」等節，顯已與行業代號所稱「土方工程業」
      之業務無直接關聯，只屬原告依約交付合格材料到業者指
      定之卸置地點之附帶條件，據以計算合約單價應涵蓋之項
      目。又復查及訴願決定指稱原告：「再核其與供土者之合
      約及成本資料及成本帳資料，訴願人必須自行挖土鬆方後
      ，裝載運輸車輛載送至新亞公司‧‧‧。」原告於87年度
      購入土方931,000方（壓實方），結付土方款9,313,755元
      ，然原告並無「挖土鬆方」之機械設備，此自被告列管之
      該年度結算申報書附表資產負債表中列報機械設備欄空白
      可證。
    3.原告為供應合格材料予業主新亞公司，係向地主（供土者
      ）購買土方，又為履行借土挖運工程合約中所定「須負責
      開採取得合格材料」義務，隨即於86年至87年間先後與萌
      傑企業有限公司及翊屹企業有限公司訂立土石採取場開挖
      裝車工作合約書，復查及訴願決定指稱「須自行挖土、鬆
      方、裝車」部分之真實土方工程已由原告與前述二家業者
      訂約價購「土方工程」實作，且包含便道開闢、維護、地
      表清除等施作，87年度結付工程費計8,611,886元。原告
      價購土方工程實作，購入土方運交新亞公司，無論就實質
      或形式，均難謂屬於土方工程業，應歸類為砂石業，又全
      年銷售額及銷量只供應新亞公司，更屬於砂石批發業。復
      查及訴願決定，未盡於當事人有利及不利之情形一律注意
      ，且不符合法規授權之目的。
　(二)被告主張之理由：
    1.原告87年度營利事業所得稅結算申報，原列報營業成本80
      ,373,953 元，被告初查以原告未提示合約及成本分析表
      供核，乃依土方工程業（行業代號4900－16）同業利潤標
      準毛利率核定其營業成本，原告就此並無爭議。
    2.原告主張係砂石買賣，被告依據原告承攬新亞公司南二高
      第Ｃ－369工程及新市路段工程之借土挖運工程合約，查
      其係供應新亞公司之路堤填築材料，原告須負責開採取得
      合格材料，裝車運送到指定地點交新亞公司施工，另原告
      開立予新亞公司之銷售發票品名為借土挖運工程，被告核
      定原告行業別為土方工程業，尚無違誤。
    3.原告主張其向地主購得土方後，再轉包予萌傑及翊屹等二
      家企業有限公司訂立土石採取埸開挖裝車工作合約，非由
      原告自行施作乙節。經核原告無論是否自行施工或轉包其
      他廠商施工，原告既無法提供明確之合約及成本資料供被
      告查核；且原告之成本帳資料，原告須自行負責挖土鬆方
      後，裝運運輸車輛，載送至指定之卸置地點，其進貨成本
      包括土方處理、挖土機整地、瀝青混凝土、人工及油料費
      等，自非單純之砂石買賣；被告按土方工程業同業利潤標
      準毛利率核定其營業成本為77,480,687元，尚無不符。況
      原告就相同案情之86年度營利事業所得稅提起行政訴訟，
      業經最高行政法院駁回其訴確定。
　　理  由
一、按「稽徵機關進行調查或復查時，納稅義務人應提示有關各
    種證明所得額之帳簿、文據；其未提示者，稽徵機關得依查
    得之資料或同業利潤標準，核定其所得額。」「本法第八十
    三條所稱之帳簿文據，其關係所得額之一部或關係課稅年度
    中某一期間之所得額，而納稅義務人未能提示者，稽徵機關
    得就該部分依查得之資料或同業利潤標準核定其所得額。」
    為所得稅法第83條第1項及同法施行細則第81條所明定。所
    謂未提示，兼指帳簿文據全部未提示，或雖提示而有不完全
    、不健全或不相符者，有行政法院（現改制為最高行政法院
    ）61年判字第198號判例可資參照。
二、原告87年度營利事業所得稅結算申報，列報營業收入淨額98
    ,076,819 元，營業成本80,373,953元，營業費用15,214,02
    4元，非營業收入125,928元，非營業損失及費用2,303,217
    元，全年所得額311,553元，被告以其未提示合約及成本分
    析表供核，依土方工程業（行業代號4900－16）同業利潤標
    準毛利率21%核定其營業成本為77,480,687元，另增列漏列
    之利息收入81,600元（非營業收入），核定其全年所得額為
    3,286,419元。原告循序提起行政訴訟，就被告依同業利潤
    標準核定其營業成本乙節並無爭執，惟主張其從事土方買賣
    ，全年僅與新亞公司訂約，銷售路堤填築土方供該公司承包
    南二高新化系統交流道工程所需，應屬砂石買賣業，行業代
    號5233－12云云，詳如事實欄所載。兩造爭點在於原告為「
    砂石批發業」或「土方工程業」？
三、經查原告與新亞公司所訂合約內容，原告除供應新亞公司南
    二高主線、環線及新化系統交流道之匝道、連絡道等路段之
    路堤填築材料外，尚須負責自覓借土區及依合約與法令完成
    借土區之各項法定設施並取得主管機關許可證與物（地）主
    同意書，暨開採取得合格材料，裝車、運送到路堤填築路段
    交付施工，並須負責運輸便道開闢及行經地方道路之維修、
    設置洗車台、灑水與車輛覆蓋帆布、運達填築路段前之交通
    指揮及安全設施、取土完成後被破壞之原有設施或景觀生態
    之復舊等，有發包工程承攬單及借土挖運工程合約影本各一
    件在原處分卷可稽。是原告投入機器、人力之施作範圍已非
    僅交付砂石而已，尚包括前置申請許可借土區、挖運加工處
    理、維修及後續復舊等多項，且系爭合約單價係包括購土費
    、借土區開採申請許可、借土區之一切水土保持設施費、環
    保設施費、運輸費、便道開闢及道路維修、灑水．．．等費
    用，其非單純之砂石買賣至明。參以原告進貨帳載挖土機整
    地、土方開挖費等項，而其開予新亞公司之統一發票所載銷
    項品名為「借土挖運工程」，核與前述契約內容相符，足認
    原告為土方工程之承攬，被告認其為土方工程業，並無不合
    。至於原告所提新亞公司90年12月11日（90）Ｅ07161字第1
    288號函稱：「主旨：貴公司（指原告）承攬本公司南二高C
    369Z標新化系統交流道及新市路段工程－借土挖運工程．．
    ．乙方（貴公司）供應上述材料須負責開採取得合格材料，
    裝車運送到達本工程上述路堤填築路段交甲方（本公司）施
    工。此已明確界定貴我雙方權利義務。貴公司僅供應合格材
    料，至於本工程施工部份則由本公司自有機具自行施作．．
    ．」亦僅說明原告工作內容須依借土挖運工程合約界定，至
    於南二高C369Z標新化系統交流道及新市路段工程則由新亞
    公司自行施作，不足據以認為原告僅係銷售土方。又原告於
    復查及訴願程序中，均未言及有與他人訂約為其履行借土挖
    運工程合約所定「須負責開採取得合格材料」義務情事，所
    提其於86年7月28日及87年4月間分別與萌傑企業有限公司、
    翊屹企業有限公司訂立之合約書，核與前述合約、帳載等相
    關事證不符，且係臨訟所提私文書，顯不足取，原告主張無
    可採。從而被告按土方工程業（行業代號4900－16）同業利
    潤標準毛利率21%核定其營業成本為77,480,687元，復查及
    訴願決定予以維持，均無違誤，原告徒執前詞，聲請撤銷，
    為無理由，應予駁回。
據上論結，本件原告之訴為無理由，爰依行政訴訟法第98條第3
項前段，判決如主文。
中    華    民    國    94    年    2    月    24     日
                  第二庭審判長法  官　鄭忠仁
                              法  官　林育如
                              法  官　楊莉莉
上為正本係照原本作成。
如不服本判決，應於送達後二十日內，向本院提出上訴狀並表明
上訴理由，如於本判決宣示後送達前提起上訴者，應於判決送達
後二十日內補提上訴理由書（須按他造人數附繕本）。
中    華    民    國    94    年    2    月    24     日
            　　　　　　　    書記官   王俊權
